【裁判字號】    88,易,1007
【裁判日期】    890720
【裁判案由】    妨害公務等
【裁判全文】
臺灣屏東地方法院刑事判決                        八十八年度易字第一○○七號
    公  訴  人  臺灣屏東地方法院檢察署檢察官
    被      告  乙○○
    被      告  丙○○
    被      告  丁○○
    選任辯護人  吳澄潔
右列被告因妨害公務等案件，經檢察官提起公訴（八十七年度偵字第七三○九號）本
院判決如左：
    主  文
乙○○、丙○○、丁○○被訴妨害公務部分，均無罪。
乙○○、丙○○、丁○○被訴傷害部分，均公訴不受理。
乙○○以加害生命之事，恐嚇他人致生危害於安全，處罰金貳仟元，如易服勞役，以
佰元折算壹日。
    事  實
一、乙○○、丙○○及丁○○三人為兄弟，於民國八十七年九月二十八日二十時許，
    與友人潘鴻慶、潘世宗在屏東縣萬巒鄉○○村○○路一之二號住處前廣場飲酒。
    因屏東縣警察局內埔分局赤山派出所警員林春田及陳漢哲接獲民眾電話檢舉謂通
    緝犯潘文吉正與潘姓兄弟在上開地點飲酒，即趕往該處盤查，隨後管區警員甲○○亦前往支援，丁○○等三人因不滿甲○○與其母親潘春發生爭執，竟與另二名
    姓名、年籍不詳成年男子 (由檢察官另行偵辦 )與甲○○互毆；嗣乙○○等五人
    另基於共同傷害之意，毆打前來勸解之己○○，致己○○受有多處擦傷、右臉三
    乘三公分、右肘四乘一公分及右膝二乘二公分之傷害（業據己○○撤回告訴）。
    乙○○嗣另基於恐嚇之犯意，對前來勸解之己○○嚇稱：如果你害我被關，出獄
    後我會來找你算帳等語，以此加害身體之方式恐嚇己○○致己○○心生畏懼。
二、案經己○○告訴及屏東縣警察局內埔分局報告臺灣屏東地方法院檢察署檢察官偵
    查起訴。
    理  由
壹、被訴妨害公務無罪部分：
  一、公訴意旨略以：乙○○、丙○○及丁○○等三人因不滿甲○○與其母親潘春發
      生爭執，明知著制服之警員甲○○為執行公務之人，竟與另二名不詳姓名男子
      基於妨害公務之犯意連絡，共同毆打執行公務中之甲○○，致甲○○受有身體
      多處擦傷（傷害部分未據甲○○告訴），因認被告乙○○、丙○○及丁○○等
      三人共同涉有刑法第一百三十五條第一項之妨害公務罪嫌。
  二、按犯罪事實應依證據認定之，無證據不得推定其犯罪事實；又不能證明被告犯
      罪者，應諭知無罪之判決，刑事訴訟法第一百五十四條、第三百零一條第一項
      分別定有明文。次按刑事訴訟法上所謂認定犯罪事實之證據，係指足以認定被
      告確有犯罪行為之積極證據而言；此有最高法院六十九年度台上字第四九一三
      號判例足資參照。又刑法第一百三十五條之妨害公務罪，必以公務員於執行屬
      於其權限內之職務時，且具備法定形式，使凡認識其人為正在依法執行職務之
      公務員，對之施以強暴脅迫者，始能成立，此亦有最高法院五十九年度台上字
      第三三一號判決意旨可資參酌。
  三、訊據被告乙○○、丙○○及丁○○等三人，均堅詞否認涉有妨害公務犯行，一
      致辯稱：警員甲○○當時已喝醉酒，並脫光警員制服上衣而向我們單挑，應無
      妨害公務等語。經查，屏東縣警察局內埔分局赤山派出所警員林春田及陳漢哲
      接獲民眾電話檢舉，謂通緝犯潘文吉正與潘姓兄弟在上開住處飲酒，即趕往該
      處盤查，隨後管區警員甲○○亦前往支援，而警員甲○○當時確有喝酒之事實
      ，業據甲○○於本院調查時自承屬實，核與被告乙○○供述之情節相符，復有
      證人戊○○即被告乙○○住所地之屏東縣萬巒鄉赤山村村長到庭證述明確。又
      警員甲○○亦確有脫光警員制服上衣而向被告乙○○兄弟等三人單挑之事實，
      復經被告乙○○供述明確，且為甲○○所不否認。本院認為公務員於執行屬於
      其權限內之職務時，須具備法定形式，使凡認識其人為正在依法執行職務之公
      務員，而有對之施以強暴脅迫者，始得成立妨害公務罪行。若警員已先放棄其
      警員身分而向被告挑釁，此時已難認為警員尚在執行公務，縱令被告對之有所
      傷害，除得成立他罪名外，仍不得遽認有何妨害公務犯行。此外，亦查無其他
      積極證據足資證明被告確有公訴意旨所載犯行。是不能證明被告犯罪，揆諸前
      揭法條規定與判例意旨，自應為被告無罪之諭知。
貳、被訴傷害公訴不受理部分：
  一、公訴意旨如事實欄所載。
  二、按告訴乃論之罪，告訴人於第一審辯論終結前，得撤回其告訴；又告訴經撤回
      者，法院應諭知不受理之判決，刑事訴訟法第二百三十八條第一項、第三百零
      三條第三款定有明文。
  三、本件被告乙○○、丙○○、丁○○等三人因傷害案件，經檢察官提起公訴，認
      被告等三人係犯刑法第二百七十七條第一項之傷害罪。依同法第二百八十七條
      前段之規定，須告訴乃論。茲據告訴人己○○於本院審理中，聲請撤回其告訴
      ，揆諸前開說明，自應為不受理判決之諭知。
參、被訴恐嚇有罪部分：
  一、訊據被告乙○○矢口否認有何恐嚇犯行，辯稱：並無此事等語。經查：被告乙○○、丙○○、丁○○及另二名姓名不詳男子有與警員甲○○互毆，並對前來
      勸解之告訴人己○○毆打等情，業據己○○於警偵訊中及本院調查時指訴甚詳
      ，又己○○並因而受有多處擦傷、右臉三乘三公分、右肘四乘一公分及右膝二
      乘二公分等傷害之事實，亦經己○○提出診斷證明書一紙附於警卷可查；衡情
      ，被告於喝酒後與人發生衝突致不滿己○○前來勸解，進而毆打己○○並出言
      嚇稱：如果你害我被關，出獄後我會來找你算帳等語，以此加害生命之方式恐
      嚇己○○等事實，即與常情不相違背。再告訴人亦確因而心生畏懼，復據告訴
      人於警訊中指訴綦詳。是告訴人於本院審理時，翻異前詞改稱：「被告當時有
      喝酒醉、有說上開言詞，我是認為被告是喝酒醉，所以我並不會害怕」等語，
      顯屬事後已與被告成立和解而故為迴護不實之詞，應無足採為被告有利之證明
      ，被告所辯上開各語，亦屬卸責之詞而與事實不符。事證明確，被告確有恐嚇
      犯行洵可認定，應予依法論科。
  二、核被告乙○○所為，係犯刑法第三百零五條之恐嚇危危害於安全罪，爰審酌被
    告係於酒後與人衝突之際、一時衝動致出言恐嚇觸法，衡情尚非嚴重，且事後已
    與告訴人和解，告訴人不再深究，爰從輕量如主文所示之刑，並諭知易服勞役之
    折  算標，以示儆懲。
據上論斷，應依刑事訴訟法第三百零一條第一項、第三百零三條第三款、第三百零七
條、第二百九十九條第一項前段，刑法第三百零五條、第四十二條第二項、罰金罰鍰
提高標準條例第一條前段、第二條，判決如主文。
本案經檢察官林津鋒到庭執行職務。
中      華      民國      八十九      年    七    月    二十      日
                                      臺灣屏東地方法院刑事第二庭
                                          審判長  法  官  吳永宋
                                                  法  官  夏金郎
                                                  法  官  柯盛益
右正本證明與原本無異。
對於本判決如有不服應於收受送達後十日內向本院提出上訴書狀上訴於台灣高等法院
高雄分院並按他造當事人之人數附具繕本。
                                                  書記官   張福山
中      華      民      國      八十九      年    七    月    二十      日
附錄本判決論罪科刑法條全文
刑法第三百零五條：
以加害生命、身體、自由、名譽、財產之事恐嚇他人致生危害於安全者，處二年以下
有期徒刑、拘役或三百元以下罰金。


司法院資訊處製作；財團法人民間司法改革基金會備份。
